【裁判字號】    98,審訴,6824
【裁判日期】    990420
【裁判案由】    清償借款
【裁判全文】
臺灣臺北地方法院民事判決            98年度審訴字第6824號
原      告  永豐商業銀行股份有限公司
法定代理人  邱正雄
訴訟代理人  丁○○
            戊○○
被      告  甲○○
            丙○○
            乙○○
上列當事人間請求清償借款事件，經本院於中華民國99年4月6日
言詞辯論終結，判決如下：
    主      文
被告應連帶給付原告新臺幣捌拾陸萬壹仟參佰零肆元，及如附表
所示之利息、違約金。
訴訟費用新臺幣玖仟肆佰柒拾元由被告連帶負擔。
本判決於原告以新臺幣貳拾玖萬元為被告供擔保後，得假執行。
    事實及理由
一、原華信商業銀行股份有限公司（下稱華信銀行）於民國91年
    6月20日更名為建華商業銀行股份有限公司（下稱建華銀行
    ），並於95年11月13日經財政部核准正式與台北國際商業銀
    行股份有限公司（下稱台北國際銀行）合併，台北國際銀行
    為消滅銀行，建華銀行為存續銀行，並經經濟部核准登記正
    式更名為永豐商業銀行股份有限公司（下稱永豐銀行）即原
    告，原台北國際銀行暨建華銀行之權利由合併後之原告依公
    司法第75條規定概括承受。又被告與華信銀行已約定本院為
    消費借貸關係涉訟之第一審管轄法院，有房屋透支約定書第
    14 條可稽，依民事訴訟法第24條規定，本院自有管轄權；
    原告原起訴請求被告給付新臺幣（下同）861,304元，及自8
    9年4月11日起至清償日止按年息10.5%計算之利息，並自89
    年4月11日起至清償日止，按年息2.1%計算之違約金，嗣改
    為如聲明所示之請求，經核與同法第255條第1項第3款之減
    縮應受判決事項之聲明相符，應予准許。再被告甲○○、乙○○未於言詞辯論期日到場，核無同法第386條各款所列情
    形，爰依原告之聲請，由其一造辯論而為判決。
二、原告主張：被告甲○○於85年12月23日邀同被告丙○○、乙○○為連帶保證人，並以其所有不動產設定最高限額抵押權
    270萬元，向華信銀行申請支票存款透支270萬元，約定自85
    年12月27日起至86年12月26日止，若經雙方合意延長則以同
    一內容續約，每次屆期時亦同。若契約期限屆期未延長時，
    被告應立即將本息如數清償。利息依年息10.5%按月計付，
    每月結息1次，同時滾入原本，如本息合計超過約定透支額
    度時，應立即償還超過之部分，如逾期償還時除仍按上開利
    率計收利息外，逾期在6個月以內者，按上開利率加計10%
    ，逾期超過6個月部分，按上開利率加計20%計算違約金，如
    有任何一宗債務不依約清償本金或付息時，即喪失期限利益
    。詎被告甲○○未依約繳款，所欠債務視為全部到期，經伊
    聲請拍賣被告甲○○所提供之擔保品後，僅獲部分清償，尚
    不足861,304元，被告丙○○、乙○○既為連帶保證人，自
    應連帶清償。為此，依房屋透支約定書及連帶保證法律關係
    起訴，並聲明：如主文第1項所示，及為以供擔保為條件之
    假執行宣告。
三、被告丙○○則辯以伊不知華信銀行已變更為永豐銀行，原告
    不得請求清償。又縱使原告得為請求，伊僅為連帶保證人，
    並不清楚本件借款抵押物拍賣後清償情形，原告未盡通知義
    務，於強制執行10年後始行主張，顯不合理。且原告應先向
    主債務人求償，若有不足，始得向伊請求。再者，伊目前生
    活陷入困難，實無力償還等語，並聲明：原告之訴駁回。
四、原告主張之上開事實，業據其提出房屋透支約定書、支票存
    款歷史往來明細查詢、臺灣板橋地方法院89年7月28日88年
    度民執速字第1049號民事執行處通知、分配表等件為證，且
    被告乙○○經相當期日之合法通知，未於言詞辯論期日到場
    ，復未提出書狀以供本院參酌，自堪信為真正。
五、按因合併而消滅之公司，其權利義務，應由合併後存續或另
    立之公司承受，公司法第75條定有明文。經查，華信銀行於
    91年5月間變更名稱為建華銀行，建華銀行又與台北國際銀
    行合併，台北國際銀行為消滅銀行，建華銀行為存續銀行，
    並更名為永豐銀行，既有原告所提之財政部函、經濟部函及
    行政院金融監督管理委員會函可稽（見本院卷第5-7頁），
    依前開規定，原告自得以其為存續銀行之身分提起本訴，被
    告丙○○抗辯其不清楚華信銀行與永豐銀行之關係，原告不
    得起訴云云，於法無據，殊不足採。
六、次按所謂連帶保證債務，係指保證人與主債務人負同一債務
    ，對於債權人各負全部給付之責任者而言，此就民法第272
    條第1項規定連帶債務之文義參照觀之甚明。故連帶保證與
    普通保證不同，縱使無民法第746條所揭之情形，亦不得主
    張同法第745條關於檢索抗辯之權利。經查，被告丙○○為
    本件借款之連帶保證人，復經其陳述在卷（見本院卷第42頁
    ），依前開說明，其對本件借款債務即有連帶償還之責，自
    不因是否為拍賣通知而異，被告丙○○以不清楚拍賣取償情
    形置辯，洵屬無理，並不可取。又原告應否先向主債務人及
    其他主債務人求償部分，以其為連帶保證人而言，原告本得
    對主債務人或連帶保證人同時或先後請求全部或一部之給付
    ，被告丙○○所為先訴抗辯，於法亦有未合，仍非可取。另
    原告於拍賣後逾10年始行追訴乙節，雖有卷附分配表可參（
    見本院卷第11-13頁），然被告丙○○有連帶償還借款債務
    之責，已如前述，且民法第125條至第127條有關於請求權時
    效之規定，原告於民法第125條所定15年時效內請求連帶清
    償借款本金與違約金，自為法所許。利息債權部分，原告雖
    逾民法第126條所定5年時效而為主張，惟原告已改為請求自
    98年12月7日起訴前5年（即93年12月8日）起算之利息（見
    本院卷第52頁），已無罹於利息時效之情形。被告丙○○所
    為原告遲至98年起訴顯不合理之抗辯，仍有未當，亦難採取
    。再關於應否准許分期償還部分，被告丙○○就其目前無清
    償能力，並未舉證以為證明，據此，本院亦無由依民事訴訟
    法第396條規定為分次履行或定履行期間之判決。被告丙○○此部份抗辯，亦無足取。
七、從而，原告依房屋透支約定書及連帶保證法律關係起訴，請
    求被告連帶給付861,304元，及如附表所示之利息、違約金
    ，為有理由，應予准許。原告復陳明願供擔保請准宣告假執
    行，核無不合，茲酌定相當擔保金額准許之。
八、本件事證已臻明確，原告與被告丙○○其餘攻擊與防禦方法
    均與判決結果不生影響，不再一一論述，附此敘明。
九、訴訟費用負擔之依據：民事訴訟法第85條第2項（第一審裁
    判費9,470元及公示送達登報費300元）。
中    華    民    國    99    年    4     月    20    日
                  民事第六庭    法  官  許純芳
以上正本係照原本作成
如對本判決上訴，須於判決送達後20日內向本院提出上訴狀
中    華    民    國    99    年    4     月    20    日
                                書記官  陳怡君
附表：
┌──────┬────────────┬───────────┐
│計 息 本 金 │利息                    │違約金                │
│（新臺幣）  ├──────┬─────┼───────────┤
│            │計息期間    │利率(年息)│期間及利率（年息）    │
├──────┼──────┼─────┼───────────┤
│861,304元   │自93.12.8起 │10.5%     │自89.4.11起至清償日止 │
│            │至清償日止  │          │，按年息2.1%計算。    │
└──────┴──────┴─────┴───────────┘

司法院資訊處製作；財團法人民間司法改革基金會備份。
